【裁判字號】    99,簡上緝,2
【裁判日期】    990930
【裁判案由】    竊盜
【裁判全文】
臺灣臺北地方法院刑事判決             99年度簡上緝字第2號
上  訴  人  臺灣臺北地方法院檢察署檢察官
被      告  乙○○冒名陳志雄.
上列上訴人因被告竊盜案件，不服本院中華民國99年3 月11日99
年度簡字第839號第一審簡易判決（偵查起訴案號:臺灣臺北地方
法院檢察署99年度偵字第4419號），提起上訴，本院管轄第二審
之合議庭改依通常程序審理，並自為第一審判決如下：
    主  文
原判決撤銷。
乙○○攜帶兇器竊盜，累犯，處有期徒刑捌月，扣案之螺絲起子
壹支沒收之。
    事  實
一、乙○○前於民國95年間，因(1)竊盜案件，經臺灣板橋地方法
    院以95年度簡字第5332號判決處有期徒刑4月(減為有期徒刑
    2月)，(2)加重竊盜案件，經本院以95年度簡上緝字第2號 判
    決處有期徒刑1年6月（減為有期徒刑9月)，(3)毒品危害防制
    條例案件，經臺灣基隆地方法院以96年度訴字第269 號判決
    處有期徒刑8月(減為有期徒刑4月)，(4)竊盜案件，經臺灣板
    橋地方法院以96年度簡字第757號判決處有期徒刑4月（減為
    有期徒刑2月)，(5)竊盜案件，經臺灣板橋地方法院以95年度
    易字第2401號判決處有期徒刑5月（減為有期徒刑2月又15日
    ）確定，上開(1)、(2)案件合併定應執行刑有期徒刑10月又15
    日，(3)、(4)、(5)合併定應執行刑有期徒刑8月，上開2應執行
    刑均接續執行，迄97年7月4日縮短刑期執行完畢。竟又意圖
    為自己不法之所有，於99年1月29日下午4時30分，在臺北市
    ○○區○○路1段136號前之「編號50號停車格」，見甲○○
    所有車牌號碼0728－HZ號自用小客貨車停放該處，認有機可
    趁，遂以其所有客觀上足對人之生命、身體、安全造成危險
    可供兇器使用之螺絲起子1 支，撬開上開車輛駕駛座車門後
    ，進入後門內竊取甲○○所有美德寶電動切溝機、MAKITA電
    動線鋸機、MAKITA洗溝機、MAKITA電動切割各1台(聲請書均
    誤載為MAKIYA），得手後欲離去之際，為甲○○發覺報警而
    當場查獲，並扣得上開螺絲起子1 支。然竟冒用其胞弟陳志
    雄名義接受調查（偽造文書之部分另案經臺灣臺北地方法院
    檢察署檢察官以99年度偵緝字第1690號、第1691號起訴，並
    經本院99年度訴字第1469號審理中）。嗣經臺北市政府警察
    局中正第二分局將乙○○捺印之指紋卡送請內政部警政署刑
    事警察局建檔比對，始查悉上情。
二、案經臺北市政府警察局中正第二分局報告臺灣臺北地方法院
    檢察署檢察官偵查起訴。
    理  由
一、按刑事訴訟法第266 條規定起訴之效力不及於檢察官所指被
    告以外之人，即所謂起訴對人之效力。同法第264條第2項第
    1 款規定起訴書應記載被告之姓名、性別等資料或其他足資
    辨別之特徵，係為確定刑罰權對象之用，其起訴之對象為被
    告其「人」，而非僅在其「姓名」。故如某甲冒用某乙之名
    應訊，無論有無被羈押或交保，其特定之人應為某甲，並非
    被冒名之某乙，檢察官係對某甲實施偵查，如認其有犯罪嫌
    疑並對其提起公訴，雖誤以乙名起訴，僅姓名錯誤，其起訴
    所指被告之人（即應接受審判之人）應為某甲而非某乙，法
    院於審理時，若已查明係冒用乙之名義犯罪，即應以甲為其
    審判對象，僅逕將判決書當事人欄姓名更正為甲，並註明其
    係冒用某乙姓名，方屬適法（臺灣高等法院暨所屬法院90年
    法律座談會參照）。本件犯罪之行為人及經警察查獲之人均
    係被告乙○○，雖於警詢、偵查中冒名陳志雄應訊，惟檢察
    官所追訴對象係經警移送之被告乙○○其人，而非名義上之
    「陳志雄」，此觀偵查卷之偵查筆錄及相片，應甚明確。經
    臺北市政府警察局中正第二分局將被告乙○○警詢時所按捺
    指紋，送請內政部警政署刑事警察局建檔，核與檔存役男乙
    ○○指紋卡指紋相符，惟年籍資料不符，有該局99年2月9日
    刑紋字第0990020280號函附陳志雄及乙○○10指指紋卡影本
    各1份附卷可考（臺灣臺北地方法院檢察署99年度上字第119
    號卷第11-12頁)；復又經被告乙○○在本院調查通緝犯案件
    中對其所涉竊盜案件警詢及偵查中冒用胞弟陳志雄名義一事
    坦承不諱（本院99年他字第212號卷99年8月24日訊問筆錄第
    1-3頁)，核亦與證人陳志雄於警詢及偵查中指訴情節相符（
    同上偵卷第8-9頁、第22-23頁），足堪認定本案竊盜犯嫌確
    係被告乙○○冒用胞弟陳志雄之名義應訊。是檢察官聲請簡
    易判決處刑之對象應係被告乙○○其人，而本院99年度簡字
    第839號簡易程序，既於收案後當日之99年3月11日以書面審
    理，逕行判決，其所指之審判對象應係偵查卷內所指之被告
    乙○○其人，並不因被告乙○○冒名陳志雄，而使偵查、聲
    請簡易判決處刑，及經簡易判決論罪科刑對象變為陳志雄；
    且蒞庭檢察官亦於99年9 月29日審理庭中當庭更正，是本件
    起訴審理之對象應係被告乙○○無誤，要堪認定。
二、上開犯罪事實，業據被告乙○○先後於警詢、檢察官訊問及
    本院審理時坦承不諱，核與被害人甲○○警詢陳述被害情節
    相符（偵查卷第9頁)，並有贓物認領保管單、自願受搜索同
    意書、搜索扣押筆錄、扣押物品目錄表、現場照片共3幀(偵
    查卷第4-19頁)、本院99年9月29日審理期日勘驗筆錄在卷可
    稽，及螺絲起子1 支扣案可證，足認被告前揭具任意性之自
    白，核與事實相符，自屬可信。本案事證明確，被告加重竊
    盜犯行洵堪認定，應予依法論科。
三、依上所述，本件檢察官聲請對象及經本院簡易判決之對象，
    均應係被告乙○○其人，原審審酌結果，認被告乙○○犯罪
    明確，予以論科，固非無見，惟查：(1)原審逕以「陳志雄」
    之名及(2)其前科資料未符累犯要件判處被告乙○○本案竊盜
    犯行有期徒刑6 月，併諭知得易科罰金併其折算標準，因所
    憑前科資料有誤，致為不當科刑之宣告及(3)誤用簡易程序之
    部分，自應經法定程序以資救濟。是檢察官提起上訴，以上
    情指摘原判決不當，核為有理由，自應由本院將原判決撤銷
    ，自為第一審判決。
四、按刑法第321條第1 項第3款之攜帶兇器竊盜罪，係以行為人
    攜帶兇器竊盜為其加重條件，此所謂兇器，其種類並無限制
    ，凡客觀上足對人之生命、身體、安全構成威脅，具有危險
    性之兇器均屬之，且祇須行竊時攜帶此種具有危險性之兇器
    為已足，並不以攜帶之初有行兇之意圖為必要（最高法院79
    年台上字第5253號判例意旨參照）。被告乙○○行竊時所攜
    帶之螺絲起子，全長13.5 公分，手柄部分7.5公分，前端是
    為鋼鐵材質，質地堅硬的一字起子，前端長約6公分，(見本
    院審理期日勘驗筆錄），於作案時能用以撬開自用小客貨車
    駕駛座車門，顯見質量頗重，在客觀上應具有危險性，持以
    行竊，足以對人之生命、身體、安全構成威脅，應屬兇器。
    核被告所為，係犯刑法第321條第1 項第3款之攜帶兇器竊盜
    罪。又被告有如事實欄所載科刑紀錄，有臺灣高等法院被告
    前案紀錄表在卷可稽，其於受有期徒刑執行完畢後，5 年以
    內故意再犯有期徒刑以上之罪，為累犯，應依刑法第47條第
    1 項加重其刑。爰審酌被告年輕力壯，不思以正途謀取財貨
    ，以器械撬開他人汽車車門繼而竊取物品，冀求不勞而獲，
    竊盜所得財物價值非鉅，及冒用他人名義應訊之犯罪手段，
    並審酌於本院訊問時被告已坦承犯罪，態度尚堪良好，然有
    多次竊盜、毒品前科，素行非佳，併審酌本案實際尚未造成
    被害人損害等一切情狀，量處有期徒刑8 月。至扣案之螺絲
    起子1 支，為被告所有，且供犯本件竊盜犯罪所用之物，爰
    依刑法第38條第1項第2款之規定，宣告沒收之。
五、末按對於簡易判決之上訴，準用刑事訴訟法第三編第一章及
    第二章之規定，管轄第二審之地方法院合議庭受理簡易判決
    上訴案件，應依通常程序審理，其認案件有該法第452 條之
    情形者，應撤銷原判決，逕依通常程序為第一審判決，此為
    法院辦理刑事訴訟簡易程序案件應行注意事項第14點所明定
    。本件被告於審理後，本院認有刑事訴訟法第451條之1第 4
    項但書第1款所定之情形，爰依同法第452條之規定，逕依通
    常程序為第一審判決。
六、又本件被告被訴竊盜部分，另案經檢察官於99年9 月14日起
    訴，並由本院於99年9 月16日分案99年度訴字第1469號案件
    而由康股承審，此有99年度偵緝字第1690號、第1691號起訴
    書附卷可稽，檢察官將同一被告之同一加重竊盜犯罪事實先
    後起訴，係屬同一案件先後繫屬；惟因本件係於99年3月9日
    繫屬本院，而99年度偵緝字第1690號則遲至99年9 月14日始
    起訴於本院，故本件即屬先繫屬之案件，本院自得就本件為
    實體之判決，附此敘明。
據上論斷，應依刑事訴訟法第455條之1第1 項、第3項、第369條
第1項前段、第364條、第451條之1第4 項但書第1款、第452條、
第299條第1項前段，刑法第321條第1項第3款、第47條第1項、第
38條第1項第2款，判決如主文。
本案經檢察官劉俊良到庭執行職務。
中    華    民    國    99    年    9     月    30    日
                  刑事第二十庭  審判長法  官  郭惠玲
                                      法  官  李桂英
                                      法  官  呂政燁
以上正本證明與原本無異。
如不服本判決應於收受送達後10日內向本院提出上訴書狀，並應
敘述具體理由；其未敘述上訴理由者，應於上訴期間屆滿後20日
內向本院補提理由書（均須按他造當事人之人數附繕）「切勿逕
送上級法院」。
                                書記官  呂欣穎
中    華    民    國    99    年    9     月    30    日
附錄本案論罪科刑法條全文：
刑法第321條（加重竊盜罪）
犯竊盜罪而有左列情形之一者，處6月以上、5年以下有期徒刑：
一、於夜間侵入住宅或有人居住之建築物、船艦或隱匿其內而犯
    之者。
二、毀越門扇、牆垣或其他安全設備而犯之者。
三、攜帶兇器而犯之者。
四、結夥三人以上而犯之者。
五、乘火災、水災或其他災害之際而犯之者。
六、在車站或埠頭而犯之者。
前項之未遂犯罰之。

司法院資訊處製作；財團法人民間司法改革基金會備份。
